【裁判字號】    95,易,862
【裁判日期】    950712
【裁判案由】    贓物
【裁判全文】
臺灣臺中地方法院刑事判決               95年度易字第862號
公  訴  人  臺灣臺中地方法院檢察署檢察官
被      告  乙  ○原名陳政雄.
上列被告因贓物案件，經檢察官提起公訴（九十四年度偵緝字第
一九○八號），本院判決如下：
    主    文
乙○收受贓物，累犯，處有期徒刑月，如易科罰金，以佰元
折算壹日。
    犯罪事實
一、乙○（原名陳政雄）前曾於民國八十八年間，因違反毒品危
    害防制條例案件，經本院判處有期徒刑一年二月，嗣經上訴
    臺灣高等法院臺中分院，復於八十九年四月六日撤回上訴確
    定，於九十二年八月六日因縮短刑期假釋付保護管束，迄於
    九十二年十一月十一日假釋期滿未經撤銷假釋執行完畢。詎
    乙○仍不思悔改，明知姓名、年籍不詳之人所騎乘改懸掛車
    牌號碼ＴＭＴ－七一七號之輕型機車（車牌號碼ＴＭＴ－七
    一七號車牌未失竊，該機車原車牌號碼ＳＺＫ－七一一號，
    車主為甲○○，於九十四年三月二十日二十一時許，在臺中
    市○○路二號前遭竊），係來路不明之贓車，竟基於收受贓
    物之犯意，於九十四年四月八日晚間前之不詳時日，在不詳
    地點，自不詳姓名、年籍之人處收受前開機車，資為交通工
    具騎乘使用。乙○收受前開機車後，於同年四月八日晚間某
    時，騎乘該機車搭載不知情之己○○，一同至臺中市○○路
    與五權路附近之城市經典大樓戊○○住所，嗣己○○須使用
    車輛，乙○即於同日二十三時四十五分許，將該機車交付予
    己○○（經本院以九十四年度易字第一九○五號判決無罪）
    使用。嗣於翌日凌晨零時二十分許，己○○騎乘該車搭載不
    知情之戊○○行經臺中市○○路○段九十七號前，為警盤檢
    查獲，並扣得前開機車（業已發還甲○○）及鑰匙一支。
二、案經臺中市警察局第一分局報請及臺灣臺中地方法院檢察署
    檢察官自動檢舉偵查起訴。
    理    由
一、訊據被告乙○固坦承其原名為陳政雄，證人己○○所述之「
    正雄」，即為其本人等事實，惟矢口否認有何收受贓物之犯
    行，並辯稱：為警查獲懸掛車牌號碼ＴＭＴ－七一七號之輕
    型機車，並非伊借予己○○，九十四年四月八日晚間伊未曾
    與己○○見面，伊曾於九十四年四月九日凌晨接獲員警之電
    話，詢問該機車之事，亦接獲己○○之電話，但己○○係請
    伊如有機會交保，請伊幫他交保云云。惟查：
(一)、前開為警查獲，懸掛車牌號碼ＴＭＴ－七一七號之輕型機車
    ，原車牌號碼為ＳＺＫ－七一一號，係證人甲○○所有，於
    九十四年三月二十日二十一時許，在臺中市○○路二號前遭
    人竊取，業據證人甲○○證述明確，復有贓物認領保管單一
    紙在卷可參。是以，前開機車確係他人財產犯罪所得，係屬
    贓物一節，應可認定。
(二)、前開機車係被告於九十四年四月八日二十三時四十五分許，
    在臺中市○○路與五權路附近之城市經典大樓戊○○住所出
    借予證人己○○等情，業據證人己○○迭於警詢、偵查及本
    院九十四年度易字第一九○五號案件審理時陳述在卷，亦核
    與證人即當日證人己○○騎乘機車搭載之友人戊○○證述：
    當時其和被告要出去買東西，原本是要騎其所有的機車，因
    為其的機車跑太慢，所以被告向「正雄」借機車，「正雄」
    就把機車鑰匙拿給被告等語相符。證人己○○、戊○○均一
    致陳稱機車係己○○向被告所借取。且證人即當日查獲證人
    己○○騎乘前開機車之員警丙○○，亦於本院審理時證述：
    九十四年四月九日凌晨，正在執行取締酒駕勤務，巡邏車經
    過時，發現己○○騎乘機車搭載戊○○，均未戴安全帽，經
    攔查取締交通違規，查詢發現車牌與引擎號碼不符，車牌未
    報失竊，但機車已報失竊，伊告知其二人該車係贓車時，他
    們在現場只說是向別人借的，嗣即以巡邏車帶其二人返回派
    出所，在巡邏車內禁止己○○與戊○○交談，在派出所隔離
    詢問時，己○○與戊○○分別陳述，該車係向正雄借得，己○○有跟伊說要以手機通知正雄來派出所，但當時沒有打通
    ，後來另一員警楊勝貴曾載戊○○去其城市經典大樓的住處
    ，找正雄，但沒有找到，除此之外，是否有其他員警打電話
    給正雄，或己○○是否另外有再打電話予正雄，伊並不清楚
    等語。證人戊○○之警詢筆錄雖未記載其曾陳述，該機車係
    「正雄」交付予證人己○○等語，然參酌當日員警確曾帶證
    人戊○○至其居住之城市經典大樓尋找「正雄」（嗣後查證
    係指被告），及證人丙○○亦證述警詢時證人戊○○確有陳
    述該機車係證人己○○向正雄所借取等情，是戊○○應於為
    警查獲後，警詢時即已證稱前開機車係被告所持有，否則員
    警豈會帶同證人戊○○至其居所尋找被告。準此，證人己○○、戊○○為警查獲之際，經隔離詢問時，均一致證述該機
    車係向被告所借取，其二人為警查獲後，即為警掌控，無法
    自由交談、商議，若非其二人共同經歷此一過程，何以對機
    車之來源所陳一致，是證人己○○、戊○○前開證述機車係
    向被告所借應非虛言，而堪採信。再者，被告亦自承伊與證
    人戊○○並不熟識，則其與證人戊○○應無仇怨，證人戊○○當無設詞構陷被告之理。是以，前開機車應係被告交付予
    證人己○○，則前開機車應係在被告之實力支配下，被告持
    有前開機車等情，應可認定。
(三)、被告於本院準備程序時，對前開機車來源之陳述即有數個不
    同版本，先稱：「這輛車是停在三民路便利商店旁邊，上面
    插著鑰匙，剛好己○○要使用機車去買東西，我就告訴己○○說這裡有一輛機車，你可以騎走。」，又稱：「這輛車是
    一個綽號『阿源』的朋友跟我借一千元，他說那機車就先放
    在我那裡，後來己○○說要用車，我就借給他，當時我並不
    知道這是贓車，我是後來己○○出事後我才知道是贓車。」
    ，後又稱：「這輛車是一個綽號『阿源』的朋友跟我借一千
    元，他說那機車就先放在我那裡，我是跟他借車，當時我就
    知道這是贓車，因為他有告訴我那是贓車，他只是放在我那
    裡，剛好己○○要用車，所以我就借他。」，復於本院審理
    時另辯稱：「該機車並非我出借予己○○」云云。承上可知
    被告對於該機車之來源，及該車是否係其出借予證人己○○
    等情，所述反覆不一，顯有所隱瞞。被告另於偵查中再辯稱
    ：九十四年四月間至同年四月底，其人均在高雄云云，以表
    明其不可能與證人己○○碰面，復經檢察官質之何以當日其
    手機之通聯基地台均在臺中市○○路、自由路一帶？被告方
    坦承其人應在臺中市等情。職是，前開機車應係被告所持有
    ，復於九十四年四月八日二十三時四十五分許出借予證人己○○等事實，已如前述，則被告對於該機車之來源應有所知
    悉，若係合法取得，或不知該車係贓車，自得提出合理說明
    ，交待上手，然被告均無法說明機車來源，復避重就輕，刻
    意迴避其出借該機車予證人己○○之事實，是足推知，前開
    機車應係被告自不詳之人處所收受，而其主觀上應知該機車
    應係來歷不明之贓車。
(四)、綜上所述，被告所辯尚難憑採，本案事證明確，被告前開犯
    罪足堪認定。
二、被告行為後，刑法及刑法施行法業於九十四年二月二日經總
    統以華總一義字第○九四○○○一四九○一號令修正公布，
    並於九十五年七月一日施行（下稱新刑法，修正前刑法下稱
    舊刑法），參酌最高法院九十五年五月二十三日刑事庭第八
    次會議決議，新刑法第二條第一項之規定，係規範行為後法
    律變更所生新舊法律比較適用之準據法，於新刑法施行後，
    應適用新刑法第二條第一項之規定（按：行為後法律有變更
    者，適用行為時之法律。但行為後法律有利於行為人者，適
    用最有利於行為人之法律），為「從舊從輕」之比較。另於
    比較時應就罪刑有關之共犯、未遂犯、想像競合犯、牽連犯
    、連續犯、結合犯，以及累犯加重、自首減輕暨其他法定加
    減原因（如身分加減）與加減比例等一切情形，本於統一性
    及整體性原則，綜其全部罪刑之結果而為比較。本案涉及法
    律變更之部分經附表所示比較新舊刑法之規定，以舊刑法（
    行為時法）有利於被告，依新刑法第二條第一項前段規定，
    自應適用行為時之刑法，併此敘明。故核被告所為係犯修正
    前之刑法第三百四十九條第一項之收受贓物罪。被告前曾於
    八十八年間，因違反毒品危害防制條例案件，經本院判處有
    期徒刑一年二月，嗣經上訴臺灣高等法院臺中分院，復於八
    十九年四月六日撤回上訴確定，嗣於九十二年八月六日因縮
    短刑期假釋付保護管束，迄於九十二年十一月十一日假釋期
    滿未經撤銷假釋執行完畢等情，有臺灣臺中地方法院檢察署
    刑案資料查註紀錄表，臺灣高等法院被告前案紀錄表在卷可
    參，其於受有期徒刑執行完畢後，五年以內故意再犯本件有
    期徒刑以上之罪，應依修正前之刑法四十七條之規定，論以
    累犯，並加重其刑。爰審酌被告收受贓物之價值，與其造成
    證人甲○○所受之損害，暨其犯後猶否認犯行，與其犯罪之
    目的、動機等一切情狀量處如主文所示之刑，並依修正前之
    刑法第四十一條第一項前段規定，諭知如易科罰金之折算標
    準。起訴書雖請求本院從重量處有期徒刑一年二月，惟本院
    審酌上情，及該機車目前市值僅三千元，業據證人甲○○證
    述在卷，故認量處如主文所示之刑為當，附此敘明。另扣案
    之鑰匙一支，雖係供被告持有前開機車所用之物，惟被告否
    認為其所有，復積極證據足資證定係被告所有之物，自不得
    依刑法第三十八條一項第二款宣告沒收。
據上論斷，應依刑事訴訟法第二百九十九條第一項前段，刑法第
二條第一項前段（修正前）第三百四十九條第一項、第四十七條
、第四十一條第一項前段，罰金罰鍰提高標準條例第一條前段、
（修正前）第二條，判決如主文。
本案經檢察官丁○○到庭執行職務。
中    華    民    國    95    年    7     月    12    日
                  刑事第十四庭  審判長法  官  楊真明
                                      法  官  陳  葳
                                      法  官  劉逸成
上正本證明與原本無異。
如不服本判決，應於送達後十日內向本院提出上訴狀（須附繕本
），上訴於臺灣高等法院臺中分院。
                                      書記官  高勳楠
中    華    民    國    95    年    7     月    12    日
附錄論罪科刑法條
中華民國刑法第349條第1項：
收受贓物者，處三年以下有期徒刑、拘役或五百元以下罰金。
附表:
┌─────┬───────────┬───────────┬──────────┐
│比較法條  │舊刑法於本案適用之法律│新刑法於本案適用之法律│依從舊從輕原則比較結│
│          │效果                  │效果                  │果                  │
├─────┼───────────┼───────────┼──────────┤
│刑法第349 │刑法第349條第1項收受贓│依刑法施行法第1條之1之│故其罰金刑部分，不論│
│第1項     │物罪之罰金刑部分（有期│規定，95年7月1日以後施│新舊法之數額均係相同│
│          │徒刑、拘役部分並未修正│行之刑法，收受贓物罪之│，不生新法較有利於行│
│          │），依行為時之罰金罰鍰│罰金刑部分（有期徒刑、│為人。              │
│          │提高標準條例第1條前段 │拘役部分並未修正）之貨│                    │
│          │之規定，應提高10倍，即│幣單位為新臺幣，並提高│                    │
│          │5000銀元以下罰金，折合│為原規定數額之30倍，亦│                    │
│          │新臺幣為15000元以下罰 │係為新臺幣15000元以下 │                    │
│          │金。                  │罰金。                │                    │
├─────┼───────────┼───────────┼──────────┤
│刑法第33條│依修正前之刑法第33第5 │依修正後之刑法第33條第│比較修正前後之主刑罰│
│          │款之規定，罰金為銀元一│5款之規定，罰金刑為新 │金部分之數額，以95年│
│          │元以上。              │臺幣一千元以上，以百元│7月1日修正公布施行前│
│          │                      │計算。                │之規定，較有利於被告│
│          │                      │                      │。                  │
├─────┼───────────┼───────────┼──────────┤
│刑法第47條│依修正前之刑法第47條之│依修正後之刑法第47條第│被告故意犯本案之罪，│
│          │規定，應適用累犯之規定│一項之規定，應適用累犯│不論新舊法均構成累犯│
│          │，加重本刑至2分之1。  │之規定，加重本刑至2分 │，不生新法較有利於行│
│          │                      │之1。                 │為人。              │
├─────┼───────────┼───────────┼──────────┤
│刑法第41條│依修正前罰金罰鍰提高標│依惟95年7月1日施行之刑│比較修正前後之易科罰│
│第1項前段 │準條例第2條前段（現已 │法第41條第1項前段之規 │金折算標準，以95年7 │
│          │刪除）規定，就其原定數│定：「犯最重本刑為5年 │月1日修正公布施行前 │
│          │額提高為100倍折算一日 │以下有期徒刑之罪，而受│之規定，較有利於被告│
│          │，則本件受刑人行為時之│6個月以下有期徒刑或拘 │。                  │
│          │易科罰金折算標準，應以│役之宣告者，得以新臺幣│                    │
│          │銀元300元折算1日，經折│1000元、2000元或3000元│                    │
│          │算為新臺幣後，應以新臺│折算1日，易科罰金。」 │                    │
│          │幣900元折算為1日。    │                      │                    │
├─────┴───────────┴───────────┴──────────┤
│綜合比較結果:                                                                   │
│修正後之刑法，關於第三百四十九條第一項收受贓物罪之罰金罰部分、累犯、易科罰金等部│
│分與修正前之刑法相比較，並無較修正前之刑法規定有利於被告，自仍應依刑法第二條第一│
│項前段之規定，一體適用修正前（行為時）之刑法規定。                              │
└────────────────────────────────────────┘


司法院資訊處製作；財團法人民間司法改革基金會備份。
